【裁判字號】    98,易,1070
【裁判日期】    981229
【裁判案由】    詐欺
【裁判全文】
臺灣臺南地方法院刑事判決              98年度易字第1070號
公  訴  人  臺灣臺南地方法院檢察署檢察官
被      告  甲○○
上列被告因詐欺案件，經檢察官提起公訴（98年度偵字第6364號
），本院判決如下：
    主  文
甲○○幫助犯詐欺取財罪，處有期徒刑肆月，如易科罰金，以新
臺幣壹仟元折算壹日。
    事  實
一、甲○○可預見金融機構帳戶係個人理財之重要工具，且關係
    個人財產、信用之表徵，如交予他人使用，有被供作財產犯
    罪用途之可能，竟仍不違背其本意，基於幫助他人詐欺取財
    之不確定故意，甲○○於97年10月間之97年10月6日前某日
    ，在不詳處所，將其97年1月21日申請開戶之玉山銀行永康
    分行帳戶0000000000000號之存摺、提款卡及密碼交付給真
    實姓名年籍不詳之成年詐欺集團成員，以此方法幫助他人從
    事犯罪。而詐欺集團成員取得上開存摺、提款卡及密碼後，
    即基於自己不法所有之犯意，於97年10月6日下午1時許，佯
    稱係「城宇科技公司」臺灣部門廖志明組長，撥打電話給乙
    ○○，並稱乙○○中了公司的二獎，需匯款新臺幣（下同）
    9萬元至其指定之帳戶，致乙○○誤以為真，於97年10月8日
    上午11時許，至臺中市○○路768號玉山銀行大墩分行，匯
    款9萬元至甲○○上開玉山銀行永康分行帳戶，旋被以提款
    卡跨行提領方式，提領一空。嗣乙○○發覺受騙，乃報警處
    理而查悉上情。
二、案經臺南市警察局第二分局報請臺灣臺南地方法院檢察署檢
    察官偵查起訴。
    理  由
一、被告甲○○對本案之卷證資料表示沒有爭執，且迄於言詞辯
    論終結前亦未聲明異議。本院審酌該證據資料作成時之情況
    ，核無違法取證或其他瑕疵，且為證明本件犯罪事實所必要
    之重要關係事項，認為以之作為證據為適當，上開部分具傳
    聞性質之相關證據資料，依刑事訴訟法第159條第1項、第2
    項規定自得作為證據。
二、訊據被告甲○○固坦承其有申請設立玉山銀行永康分行帳號
    0000000000000號帳戶，惟矢口否認有何幫助詐欺犯行，辯
    稱其沒有將上開存摺、提款卡及密碼交給別人，上開存摺、
    提款卡及密碼是在96年12月間快接近過年的時候，搬家時遺
    失的云云。經查：
(1)、上開玉山銀行永康分行帳號0000000000000號帳戶，為被告
    於97年1月21日開戶設立，且被害人乙○○於97年10月6日受
    騙而於97年10月8日上午11時許，至臺中市○○路768號玉山
    銀行大墩分行，匯款9萬元至被告上開帳戶，旋被以提款卡
    跨行提領方式提領一空，業據被害人乙○○於警詢時指述明
    確。此外，並有玉山銀行永康分行97年12月25日玉山永康字
    第0971219001號函（附客戶基本資料及各類存款分戶交易明
    細表、存戶交易明細表）、玉山銀行永康分行98年7月13 日
    玉山永康字第0980708003號函（附開戶資料及存戶交易明細
    表）、乙○○匯款9萬元之存款憑條影本、受理詐騙案件紀
    錄表，內政部警政署反詐騙案件紀錄表等各1份附卷可資佐
    證。
(2)、被告於本院98年12月15日審理時辯稱其沒有將上開存摺、提
    款卡及密碼交給別人，上開存摺、提款卡及密碼是在96年12
    月間快接近過年的時候，搬家時遺失的云云。惟查被告於
    98年5月20日檢察官偵查時，已明確供稱其從家裡搬到東區
    關帝廳附近之租屋處，有將上開存摺、提款卡及密碼帶到租
    屋處，租屋處沒有遭竊等語（見檢方98年度核交字第2060號
    卷第7頁、第8頁）。其在本院98年9月2日準備程序中改口
    供稱上開存摺、提款卡及密碼是在97年2月16日左右，搬家
    的時候遺失的。被告上開玉山銀行永康分行帳號00000000
    00000號帳戶，係在於97年1月21日開戶設立，其上開存摺、
    提款卡及密碼焉有可能在96年12月間其搬家時遺失？是被告
    上開所辯與其在檢察官偵查時及在本院準備程序中所供述之
    情節相齟齬，又與其帳戶係在於97年1月21日開戶設立之事
    實相違背，已難遽以採信。參以被告自稱其於上開存摺、提
    款卡及密碼遺失後，未向銀行掛失止付，亦未報警處理，顯
    與常情不符，益足增人疑竇。按銀行存摺、提款卡及密碼是
    個人重要之私人物件，關係到個人之財產，若被惡用，將產
    生嚴重不利之後果，故一般人均會對上揭之物嚴密謹慎防護
    ，除有需用時應隨身攜帶外，於平常不用時則會放於安全之
    處，以免招來無妄之災，若有遺失，亦因惟恐被惡用而急於
    向銀行掛失止付及報警處理，以免產生不利之後果。惟被告
    竟絲毫不在意，未向銀行掛失止付及報警處理，此誠與常情
    不符。又被告上開存摺、提款卡及密碼若非由其交給詐欺集
    團成員，以存摺、提款卡及密碼之私密性，詐欺集團成員何
    能取得。綜上所述，被告謂其上開存摺、提款卡及密碼是在
    96年12月間其搬家的時候遺失的云云，應不足採信。
(3)、按刑法上之故意，分為直接故意（確定故意）與間接故意（
    不確定故意）。行為人對於構成犯罪之事實，明知並有意使
    其發生者，為直接故意；行為人對於構成犯罪之事實，預見
    其發生而其發生並不違背其本意者，為間接故意。查金融機
    構帳戶可供款項之存匯、提領，一般人均可輕易申請開戶，
    ，茍非為供不法使用，匿飾真實身份，自得以自己名義為申
    請，何須使用他人之金融機構帳戶，若將自己之存摺、提款
    卡及密碼交付他人，難保有不被非法使用之虞，且詐欺集團
    成員收取他人之存摺、提款卡及密碼後，用以行騙，讓被害
    人受騙後匯款入該存摺之帳戶內再提領一空，案發後讓警無
    從追查，此一詐騙模式，已在海峽兩岸風行多年，依被告之
    年齡、智識、社會生活經驗，豈有不知之理？被告竟將其所
    有之上開存摺、提款卡及密碼交給詐欺集團成員，顯見被告
    內心對於其存摺、提款卡及密碼被惡用，亦在所不惜。被告
    對於詐欺集團成員將用其存摺、提款卡及密碼，藉以向他人
    行騙之構成犯罪之事實，能預見其發生而其發生並不違背其
    本意，其具有詐欺之不確定故意，灼然至明。
(4)、綜上所述，被告上開所辯，顯係事後卸責之詞，應不足以採
    信。本件事證明確，被告犯行洵堪認定。
三、被告甲○○將其存摺、提款卡及密碼交付詐欺集團成員，僅
    係予以詐欺集團成員助力，使之易於實施詐欺取財犯行，屬
    於幫助犯。核被告所為，係犯刑法第339條第1項、第30條第
    1項之幫助詐欺取財罪。又被告為幫助犯，爰依刑法第30條
    第2項規定，按正犯之刑減輕之。審酌被告之品行（無犯罪
    前科）、智識教育程度為高中肄業、生活經濟狀況不佳、犯
    罪之動機、目的、手段、所生之危害及其犯罪後未賠償被害
    人之損害且一再飾詞否認，毫無悔意等一切情狀，爰量處如
    主文所示之刑並諭知易科罰金之折算標準，以示儆懲。又上
    開存摺、提款卡及密碼未扣案，被告將上開存摺、提款卡及
    密碼交付給與其不認識之欺集團成員，復未留下對方之身分
    、住址、聯絡電話等資料，顯有移轉上開存摺、提款卡及密
    碼之所有權而不再取回之意，且被告與上開欺集團成員間，
    並非是共同正犯之關係，上開存摺、提款卡及密碼自不得於
    本案宣告沒收，附此敘明。
據上論斷，應依刑事訴訟法第299條第1項前段、刑法第339條第1
項、第30條第1項、第2項、第41條第1項前段，刑法施行法第1條
之1，判決如主文。
本案經檢察官丙○○到庭執行職務
中    華    民    國    98    年    12    月    29    日
            刑事第一庭    審判長法  官  夏金郎
                                法  官  鄭銘仁
                                法  官  林勝利
以上正本證明與原本無異。
如不服本判決應於收受本判後10日內向本院提出上訴書狀，並應
敘述具體理由。其未敘述上訴理由者，應於上訴期間屆滿後20日
內向本院補提理由書狀（均須按他造當事人之人數附繕本）「切
勿逕送上級法院」。
                                書記官   曾國華
中    華    民    國    98    年    12    月    29    日
附錄本案論罪科刑法條全文：
中華民國刑法第339條
意圖為自己或第三人不法之所有，以詐術使人將本人或第三人之
物交付者，處5年以下有期徒刑、拘役或科或併科1千元以下罰金
。
以前項方法得財產上不法之利益或使第三人得之者，亦同。
前二項之未遂犯罰之。

司法院資訊處製作；財團法人民間司法改革基金會備份。
